臺灣臺南地方法院民事判決　　　　　　　　　　　　　九十一年度訴字第八三○號
　　原　　　告　財團法人汽車交通事故特別補償基金
　　法定代理人　陳　
　　　　　　　　　　　　送達.
　　訴訟代理人　乙○○
　　被　　　告　甲○○
右當事人間請求給付補償金事件，本院判決如左：
　　主　　文
被告應給付原告新台幣拾萬元，及自民國九十一年四月十三日起至清償日止，按週
年利率百分之五計算之利息。
原告其餘之訴駁回。
訴訟費用由被告負擔四分之一，餘由原告負擔。
    事    實
甲、原告方面：
一、聲明：被告應給付原告新台幣（下同）一百二十萬元，及自起訴狀繕本送達被告
    之翌日起至清償日止，按週年利率百分之五計算之利息。
二、陳述：
  （一）被告於民國（下同）八十七年九月二十日十時十五分許，駕駛其所有車號Ｓ
        Ｘ─八七七二號自用小客車，行經彰化縣芳苑鄉省道台十七線北上五一公里
        八００公尺與中正路口處，因未注意車前狀況，而撞及對向已左轉之訴外人
        曹銘格所騎乘之車號ＫＭＪ─八五八號重機車，曹銘格因受重擊，致受有頭
        部外傷合併蜘蛛膜下腔出血及顱內出血等傷害，且因傷勢過重，而成為植物
        人。
  （二）被告所駕駛之前開自用小客車並未依強制汽車責任保險法第四條之規定投保
        強制汽車責任保險，訴外人即受害人曹銘格之生父曹永清於聲請宣告曹銘格
        為禁治產人後，依強制汽車責任保險法第三十八條第一項第二款之規定，向
        原告請求給付補償金，因依強制汽車責任保險殘廢給付標準表，曹銘格之殘
        廢程度為第一等級殘廢，而依修正前之強制汽車責任保險給付標準第三條第
        二項第一款之規定，殘廢第一等級之給付標準為一百二十萬元，原告於給付
        補償金一百二十萬元予受害人後，依強制汽車責任保險法第三十九條第二項
        之規定，自得於補償金範圍內直接向被告求償。
三、證據：提出彰化縣警察局二林分局道路交通事故證明書影本一件、沙鹿童綜合教
    學醫院八十七年十一月二十日診斷證明書影本一件、伍倫綜合醫院八十八年九月
    四日診斷書影本一件、台灣彰化地方法院八十八年度禁字第四號民事裁定影本一
    件、汽車交通事故特別補償金申請書影本一件、汽車交通事故特別補償金受害人
    補償理算書影本一件、補償金受款人電匯同意書影本一件為證。
乙、被告方面：
一、聲明：求為判決駁回原告之訴。
二、陳述：對於本件車禍之發生，被告並無過失，自無須負賠償責任，雖刑事部分，
    法院認被告涉犯過失傷害罪而予以判刑並已執行完畢，但被告對於刑事判決所為
    之認定仍感不服，且另案訴訟時，被告曾見過曹銘格，當時曹銘格並未成為植物
    人，又因為被告沒有錢，所以車禍發生時被告所駕駛之自用小客車並未投保強制
    汽車責任保險，被告目前亦無工作，無力賠償。
丙、本院依職權調閱台灣高等法院台中分院八十九年度交上易字第一一三六號刑事案
    件歷審卷全卷、台灣彰化地方法院八十九年度重訴字第九二號民事事件全卷、台
    灣彰化地方法院八十八年度禁字第四號聲請事件卷宗。
　　理　　由
一、原告起訴主張：被告於八十七年九月二十日十時十五分許，駕駛自用小客車行經
    彰化縣芳苑鄉省道台十七線北上五一公里八００公尺與中正路口處，因未注意車
    前狀況，而撞及對向已左轉之訴外人曹銘格騎乘之重機車，致曹銘格受有頭部外
    傷合併蜘蛛膜下腔出血及顱內出血等傷害，且已成為植物人，而被告所駕駛之自
    用小客車並未依法投保強制汽車責任保險，曹銘格之生父曹永清於聲請宣告曹銘
    格為禁治產人後，向原告請求給付補償金一百二十萬元，原告並已給付之，原告
    為此爰依強制汽車責任保險法第三十九條第二項之規定，於補償金範圍內向被告
    求償，請求被告給付一百二十萬元及法定遲延利息等語；被告則以：被告對於本
    件車禍之發生並無過失，無須負賠償責任，且另案訴訟時，被告曾見過曹銘格，
    當時曹銘格並未成為植物人，又被告目前無工作，無力賠償云云，資為抗辯。
二、查本件原告主張被告於八十七年九月二十日十時十五分許，駕駛其所有車號ＳＸ
    ─八七七二號自用小客車，行經彰化縣芳苑鄉省道台十七線北上五一公里八００
    公尺與中正路口處，與曹銘格所騎乘之車號ＫＭＪ─八五八號重機車相撞，致曹
    銘格受有頭部外傷合併蜘蛛膜下腔出血及顱內出血等傷害，且被告所駕駛之前開
    自用小客車並未依強制汽車責任保險法第四條之規定投保強制汽車責任保險之事
    實，業據原告提出彰化縣警察局二林分局道路交通事故證明書影本一件、沙鹿童
    綜合教學醫院八十七年十一月二十日診斷證明書影本一件為證，且為被告所不爭
    執，並經本院依職權調取台灣高等法院台中分院八十九年度交上易字第一一三六
    號刑事案件歷審卷全卷核閱明確，自堪信原告此部分之主張為真實。又原告主張
    曹銘格受傷後已成為植物人乙節，亦經原告提出伍倫綜合醫院八十八年九月四日
    診斷書影本一件為證，並經本院依職權調取台灣彰化地方法院八十八年度禁字第
    四號聲請事件卷宗核閱屬實，已堪認定，被告質疑曹銘格並未成為植物人云云，
    自非可採。
三、按（汽車）行經道路修理路段時，應減速慢行，作隨時停車之準備，道路交通安
    全管理規則第九十三條第一項第四款定有明文。經查，前開肇事路段屬雙向四線
    道之道路，然案發當時南向車道施工封閉，暫調撥北向內側車道供南向車輛行駛
    ，且天候、路況等狀況均屬正常等情，業經本院依職權調取台灣高等法院台中分
    院八十九年度交上易字第一一三六號被告過失傷害刑事案件中之彰化縣警察局二
    林分局八十七年十二月七日林警刑字第三二五五一號刑案偵查卷宗核閱綦詳，是
    被告駕駛自用小客車行經前開肇事路段，因屬道路修理路段，原即應注意減速慢
    行，作隨時停車之準備以防不測，且按當時之天候、路況等客觀情況，並無不能
    注意之情事，詎其竟未減速慢行，作隨時停車之準備，以致發生本件車禍事故，
    被告之行為自有過失甚為顯然；又前開刑事案件審理中，承辦法官曾送請臺灣省
    彰化縣區車輛行車事故鑑定委員會鑑定本件車禍之肇事責任，亦認：「曹銘格駕
    駛重機車貿然左轉不當，應為肇事主因，甲○○無照駕駛自小客車行經施工路段
    未減速慢行作隨時停車之準備，應為肇事次因。」，有該會八十八年十一月二十
    四日彰鑑字第八八五二九號函一件附於該刑事卷宗可稽；再被告因此經法院以其
    涉犯過失傷害人致重傷罪而判處其有期徒刑八月（與被告另涉犯之過失傷害罪數
    罪併罰，定應執行刑為有期徒刑十月）確定，並已入監執行完畢，亦經本院依職
    權調取台灣高等法院台中分院八十九年度交上易字第一一三六號刑事案件歷審卷
    全卷核閱屬實，是被告辯稱其對於本件車禍之發生並無過失云云，自非可採。至
    曹銘格騎乘機車未減速讓直行車先行，即貿然左轉，致被告見狀煞避不及，二車
    因而發生碰撞，曹銘格對於本件車禍之發生亦與有過失等情，除有前開鑑定結果
    足稽外，並為原告所不爭執，固堪認定，惟被告仍難因此辭卸其過失之責。綜上
    所述，被告駕車肇事致過失傷害曹銘格之身體，至為灼然，被告之過失行為與曹
    銘格所受人身傷害之間，具有相當因果關係，足堪認定。
四、按汽車交通事故發生時，受害人或其繼承人因肇事汽車非被保險汽車，未能依本
    法規定向保險人請求給付保險金者，得在相當於本法規定之保險金額範圍內，向
    特別補償基金請求補償；又特別補償基金依前條規定為補償者，視為加害人或汽
    車所有人損害賠償金額之一部分，特別補償基金於補償金額範圍內，得直接向加
    害人或汽車所有人求償；強制汽車責任保險法第三十八條第一項第二款、第三十
    九條第一項、第二項分別定有明文。再受害人因汽車交通事故致身體殘廢，其殘
    廢程度分為十五等級一百六十項，並依強制汽車責任保險殘廢給付標準表定之，
    第一等級之殘廢給付標準為一百二十萬元，八十九年八月十日修正前之強制汽車
    責任保險給付標準第三條第二項第一款定有明文。查曹銘格於八十七年間因本件
    車禍致頭部受傷，且已成為植物人，已詳如前述，依強制汽車責任保險殘廢給付
    標準表所定，曹銘格之殘廢程度屬於第一等級殘廢，則曹銘格所得請領之強制汽
    車責任保險金即為一百二十萬元。又查被告所駕駛肇事之自用小客車並未依強制
    汽車責任保險法第四條之規定投保強制汽車責任保險，曹銘格之生父曹永清乃於
    聲請宣告曹銘格為禁治產人後，向原告申請給付補償金一百二十萬元，原告並已
    依法給付之事實，業據原告提出汽車交通事故特別補償金申請書影本一件、汽車
    交通事故特別補償金受害人補償理算書影本一件、補償金受款人電匯同意書影本
    一件為證，且為被告所不爭執，堪予認定，揆諸前開規定，原告於補償金額範圍
    內，自得直接向被告求償。
五、按損害之發生或擴大，被害人與有過失者，法院得減輕賠償金額或免除之，民法
    第二百十七條第一項定有明文，而汽車交通事故補償金既視為加害人損害賠償金
    額之一部分，則被害人與有過失時，自亦應有過失相抵原則之適用。查本件車禍
    之發生，係曹銘格駕駛重機車貿然左轉不當，為肇事主因，被告無照駕駛自小客
    車行經施工路段未減速慢行作隨時停車之準備，為肇事次因，已詳如前述，曹銘
    格對於本件車過之發生亦有過失，經本院斟酌兩造之過失程度，認被告應負四分
    之一之過失責任，曹銘格則應負四分之三之過失責任為適當，且曹銘格曾另案訴
    請被告賠償損害，該案承審法官就曹銘格及被告之過失比例亦採相同之認定，業
    經本院依職權調取台灣彰化地方法院八十九年度重訴字第九二號民事事件全卷核
    閱綦詳（該案判決認定被告應賠償曹銘格之金額業已扣除曹銘格向原告領取之汽
    車強制責任保險補償金一百二十萬元），爰減輕被告四分之三之賠償金額，故原
    告得請求被告賠償之金額為三十萬元。
六、從而，原告依強制汽車責任保險法第三十九條第二項之規定，請求被告給付三十
    萬元，及自起訴狀繕本送達被告之翌日即九十一年四月十三日起至清償日止，按
    週年利率百分之五計算之利息，為有理由，應予准許，至逾此部分之請求，則無
    理由，應予駁回。
七、據上論結，本件原告之訴為一部有理由，一部無理由，應依民事訴訟法第七十九
    條但書，判決如主文。
中　　　華　　　民　　　國　　九十一　　年　　　六　　　月　　二十一　　日
    　　　　　　　　　　　　　　　臺灣臺南地方法院民事第三庭
~B法　　　官　葉惠玲
右為正本係照原本作成。
如對本判決上訴須於判決送達後廿日內向本院提出上訴狀
中　　　華　　　民　　　國　　九十一　　年　　　六　　　月　　二十一　　日
~B法院書記官　汪姿秀
